臺灣宜蘭地方法院刑事判決　　　　　　　96年度交訴字第11號
公　訴　人　臺灣宜蘭地方法院檢察署檢察官
被　　　告　乙○○
上列被告因公共危險案件，經檢察官提起公訴（95年度撤緩偵字
第36號），本院判決如下：
    主  文
乙○○駕駛動力交通工具肇事，致人受傷而逃逸，累犯，處有期
徒刑肆月，如易科罰金，以銀元參佰元即新臺幣玖佰元折算壹日
。
    事  實
一、乙○○前因違反肅清煙毒條例、麻醉藥品管制條例等案件，
    分別經臺灣板橋地方法院84年訴字第516 號、臺灣臺北地方
    法院84 年訴字第2724號及85年易字第5649 號判決判處有期
    徒刑3年4月、3年5月及6月確定，其中3年5月及6月部分經臺
    灣臺北地方法院85 年聲字第1185號裁定3年9 月之應執行刑
    ，與3年4月部分接續執行，假釋後因涉犯竊盜案件，再經臺
    灣高等法院90年上易字第2284 號判決判處有期徒刑5月確定
    ，連同撤銷假釋後3年10月27 日之殘刑，接續執行，甫於93
    年12月28日縮刑期滿執行完畢，猶不知悔改，於94年7月3日
    晚間7時30分許，駕駛車牌號碼T9-3636號自用小客車，沿宜
    蘭縣礁溪鄉○○路由南往北方向行駛，途經該路段30號處時
    ，適甲○○騎乘車牌號碼CZ6-479 號重機車，搭載李庭偉沿
    該路段由北往南方向行經該處，為閃避前方由張家瑋騎乘之
    AN3-211 號重機車，向左偏行駛入乙○○之車道，並與乙○
    ○駕駛之上開自小客車發生擦撞，致甲○○人車倒地，並受
    有左手腕、右肩淤清、右肘部、腳部及右肩擦傷等傷害（所
    涉過失傷害罪嫌，業經檢察官另為不起訴處分），詎乙○○
    明知已生交通事故，並有人員受傷，竟未下車察看、幫忙救
    護，即行逃逸，嗣警通知，始於翌日凌晨1時35 分許到案說
    明。
二、案經甲○○訴由宜蘭縣警察局礁溪分局報請臺灣宜蘭地方法
    院檢察署檢察官偵查起訴。
    理  由
一、認定犯罪事實所憑之證據及理由：
    訊據被告乙○○固坦認有於上開時、地駕車與甲○○騎乘之
    機車發生擦撞，惟矢口否認係肇事逃逸，辯稱：事發後有下
    車察看，因對方人多並作勢要動手打人，伊害怕乃先行離去
    ，且本件事故係對方之疏失云云。然查，證人甲○○於警詢
    時稱：伊騎乘CZ6- 479號重機車搭載李庭偉由龍潭路往大坡
    路方向行駛，行經三皇路30號前時，因擦撞到一部黑色重機
    車，為了閃避乃向左衝向對向車道，這時有一部紅色吉普車
    由大坡路往龍潭路方向直接衝撞過來，伊機車前車頭撞擊對
    方，並受有左手腕淤清、右肩、肘、腳等多處擦傷等語；於
    偵查中亦證稱：伊騎乘CZ6-479 號重機車搭載李庭偉，行經
    三皇路30號前時，看到前方有一輛機車停在路邊，伊要閃避
    該機車，但仍與該機車發生擦撞，之後就衝到對向車道，對
    向之紅色吉普車剛好行駛過來與之發生擦撞，擦撞後被告沒
    有下車等語；證人張家瑋於警詢時亦稱：伊騎乘AN3-211 號
    重機車由龍潭路往大坡路方向行駛，行經三皇路30號前，便
    停車在路旁等朋友，雖即遭後方由甲○○駕駛之CZ6-479 號
    白色重機車擦撞，該白色重機車為了閃避，便衝向對向車道
    與一部紅色吉普車擦撞等語；於偵查中更稱：伊騎乘AN3-21
    1 號重機車行經事故地點，便停在路旁與友人聊天，看到後
    面有一輛白色機車騎過來要閃避伊停放在路旁之機車，但仍
    與伊機車發生擦撞，之後該白色機車就衝到對向車道，與對
    向車道上之紅色吉普車對撞，當時吉普車有停下來，但駕駛
    沒有下車，在車上看一下就走了等語；證人李庭偉於警詢時
    稱：伊乘坐友人甲○○之CZ6-479號重機車，於94年7月日晚
    間7時25分許，在礁溪鄉○○村○○路30 號前發生車禍，對
    方撞到後即駛離現場，伊則將甲○○拉到路旁等語；於偵查
    中亦稱：甲○○為閃避前面之機車才會撞上對向之吉普車，
    事故發生後，對方駕駛沒有下車察看就走了，附近的人有追
    過去，但不知道有無追到等語，互核上開證人所述內容均大
    致相同，堪認本件事故之發生確如被告所言，係肇因於甲○
    ○不慎駛入對向車道所致，然事故發生後，被告並未下車察
    看，此部分事實亦堪認定，是被告辯稱曾下車察看云云，顯
    不可採。證人甲○○雖於本院審理時改口稱：到醫院後，李
    庭偉告知伊，被告有下車察看並與旁邊的人吵架云云，然亦
    自承：伊倒地時暈了一下，清醒後有看到一個人走去開車，
    但不知道那個人是否就是被告等語，佐以李庭偉、甲○○前
    於偵查中均明確證稱：被告沒有下車察看等語，應認甲○○
    於本院所為之陳述係屬事後和解維護被告之詞，尚不足為有
    利被告之認定。且被告始終未能舉證證明，其確因對方人多
    勢眾，作勢欲毆打狀而不得不離開現場，是此部分之辯詞亦
    難為本院所採信，全案復有驗傷診斷書、道路交通事故現場
    圖、道路交通事故調查報告表各1份、保險證、行車執照各3
    張及交通事故照片14張在卷可參，堪認被告犯行明確，應依
    法論科。
二、論罪科刑之理由：
（一）被告行為後，刑法業於95年7月1日修正施行，修正後刑法
      第2條第1項規定：「行為後法律有變更者，適用行為時之
      法律，但行為後之法律有利於行為人者，適用最有利於行
      為人之法律。」此規定係法律變更所生新舊法律比較適用
      之準據法，其本身不生新舊法比較之問題，均依裁判時即
      修正後之刑法第2條第1項定其應適用之刑法法律，合先敘
      明。
（二）刑法第185條之4肇事致人死傷而逃逸罪，係為維護交通安
      全，加強救護，減少被害人之死傷，促使駕駛人於肇事後
      ，能對被害人即時救護而設，與駕駛人肇事是否應負過失
      責任無關，是本件交通事故雖係肇因於甲○○侵入對向車
      道所致，然被告明知駕車肇事，已生人員傷害，卻未留置
      於現場，參與肇事責任之調查，復未積極詢問被害人之傷
      勢，協助就醫，反而駕車駛離現場，其行為已然該當於肇
      事逃逸罪之客觀構成要件，是核被告所為，係犯刑法第18
      5條之4駕駛動力交通工具肇事，致人受傷而逃逸罪。
（三）按刑法修正後，第47條由原先：「受有期徒刑之執行完畢
      ，或受無期徒刑或有期徒刑一部之執行而赦免後，五年以
      內再犯有期徒刑以上之罪者，為累犯，加重本刑至二分之
      一。」修正為47條第1 項：「受徒刑之執行完畢，或一部
      之執行而赦免後，五年以內故意再犯有期徒刑以上之罪者
      ，為累犯，加重本刑至二分之一。」查被告前因違反肅清
      煙毒條例、麻醉藥品管制條例等案件，分別經臺灣板橋地
      方法院84年訴字第516號、臺灣臺北地方法院84 年訴字第
      2724號及85年易字第5649號判決判處有期徒刑3 年4月、3
      年5月及6月確定，其中3年5月及6 月部分經臺灣臺北地方
      法院85年聲字第1185號裁定3年9月之應執行刑，與3年4月
      部分接續執行，假釋後因涉犯竊盜案件，再經臺灣高等法
      院90年上易字第2284號判決判處有期徒刑5 月確定，連同
      撤銷假釋後3年10月27 日之殘刑，接續執行，甫於93年12
      月28日縮刑期滿執行完畢，有臺灣高等法院被告前案紀錄
      表在卷可稽，其受徒刑之執行完畢，5 年以內故意再犯有
      期徒刑以上之罪，經比較上開新、舊法，被告無論依新法
      或舊法，均為累犯，應加重其刑，是修正後之刑法關於累
      犯之規定並無較有利於行為人之情形，依刑法第2條第1項
      前段規定，應依修正前刑法第47條之規定加重其刑。
（四）本件交通事故係肇因於甲○○之疏失，被告誤以為自己是
      受害者，不以為意而未加察看，乃於肇事後駛離現場，其
      所犯刑法第185條之4最輕法定本刑為有期徒刑6 月，又係
      累犯，依法應加重其刑，是被告僅因一時思慮欠周，致面
      臨有期徒刑6 月以上之刑期，犯罪情狀尚堪憫恕。且事發
      後，被告因態度良好，頗具悔意，並賠償甲○○新臺幣（
      下同）5萬元與之達成和解，以支付5萬元予財團法人臺灣
      更生保護會宜蘭分會之條件，獲檢察官以94年度偵緝字第
      227 號為緩起訴處分，嗣被告因經濟困窘，又無法分期繳
      納，乃遭檢察官以95年度撤緩字第36號為撤銷緩起訴之處
      分，有該緩起訴處分書及撤銷緩起訴處分書在卷可參，被
      告本得以5 萬元之代價處理本案，經撤銷緩起訴後即驟然
      面臨6 月以上有期徒刑之，前後兩相比較，猶顯法重情輕
      ，犯罪情狀堪予憫恕，是本院認被告所犯刑法第185條之4
      之犯行，量處最低法定本刑有期徒刑6 月，仍嫌過重，依
      刑法第59條減輕其刑，並與前述累犯加重之規定先加後減
      之。又刑法第59條雖經修正，惟新法第59條之修正為法理
      之明文化，非屬法律之變更，爰適用現行新法第59條之規
      定，附此敘明。
（五）刑法第41條第1 項前段關於易科罰金之規定，新法修正為
      「犯最重本刑為五年以下有期徒刑以下之刑之罪，而受六
      個月以下有期徒刑或拘役之宣告者，得以新臺幣一千元、
      二千元或三千元折算一日，易科罰金」，惟依被告行為時
      之刑罰法律，即修正前第41條第1 項前段：「犯最重本刑
      為五年以下有期徒刑以下之刑之罪，而受六個月以下有期
      徒刑或拘役之宣告，因身體、教育、職業、家庭之關係或
      其他正當事由，執行顯有困難者，得以一元以上三元以下
      折算一日，易科罰金」，及修正前罰金罰鍰提高標準條例
      第2 條關於「依刑法第四十一條易科罰金者，均就其原定
      數額提高為一百倍折算一日；法律所定罰金數額未依本條
      例提高倍數，或其處罰法條無罰金刑之規定者，亦同」等
      規定，易科罰金之折算標準最高為銀元300元即新臺幣900
      元，最低為銀元100元即新臺幣300元，經比較修正前、後
      關於易科罰金之折算標準，修正後之規定並無較有利於被
      告之情形，爰適用修正前刑法第41條第1 項前段及修正前
      罰金罰鍰提高標準條例第2條之規定。
（六）爰審酌被告雖否認犯行，然事後業與甲○○達成和解，有
      和解書1 紙在卷可參，尚非全無悔悟之心，又本件交通事
      故之發生不可歸責於被告，造成之危害程度亦非重大，及
      其專科畢業之智識程度等情狀，量處如主文所示之刑，並
      諭知易科罰金之折算標準。
據上論斷，應依刑事訴訟法第299條第1項前段，刑法第2條第1項
前段、第185條之4、第59條，修正前刑法第47條、第41條第1項
前段，修正前罰金罰鍰提高標準條例第2條，現行法規所定貨幣
單位折算新臺幣條例第2條，判決如主文。
本案經檢察官吳廣莉到庭執行職務。
中　　華　　民　　國　　96　　年　　6　　月　 　27　　日
                  交通法庭審判長法  官  黃永勝
                                法  官  鄭貽馨
                                法  官  楊坤樵
以上正本證明與原本無異。
如不服本判決應於收受本判決後10日內向本院提出上訴書狀，其
未敘述上訴理由者，並得於提起上訴後10日內向本院補提理由書
狀(均須按他造當事人之人數附繕本)「切勿逕送上級法院」。
                                書記官  謝佩欣
中　　華　　民　　國　　96　　年　　6 　　月　　28　　日
附錄本案論罪科刑法條全文：
中華民國刑法第185條之4
（肇事遺棄罪）
駕駛動力交通工具肇事，致人死傷而逃逸者，處 6 月以上 5 年
以下有期徒刑。
